【裁判字號】    96,訴,10108
【裁判日期】    970324
【裁判案由】    侵權行為損害賠償
【裁判全文】
臺灣臺北地方法院民事判決             96年度訴字第10108號
原      告  丙○○
                      5樓
被      告  乙○○
被      告  捷電實業有限公司
法定代理人  甲○○
共      同
訴訟代理人  楊鈞國律師
上列當事人間請求侵權行為損害賠償事件，經本院刑事庭移送前
來，本院於民國97年3月10日言詞辯論終結，判決如下：
    主      文
被告應連帶給付原告新臺幣壹拾貳萬壹仟玖佰貳拾元，及自民國
九十六年六月三十日起至清償日止，按年息百分之五計算之利息
。
原告其餘之訴駁回。
訴訟費用由被告連帶負擔十分之一，餘由原告負擔。
本判決第一項得假執行；但被告如以新臺幣壹拾貳萬壹仟玖佰貳
拾元為原告預供擔保，得免為假執行。
原告其餘假執行之聲請駁回。
    事實及理由
一、原告主張：被告乙○○受僱於被告捷電實業有限公司（下稱
    捷電公司）擔任送貨員一職，民國96年6月9日下午5時50分
    許，駕駛車號9102-DV自用小貨車（下稱系爭貨車）沿臺北
    市○○○路由北往南方向行駛，途經重慶北路與忠孝西路口
    欲左轉時，竟未先駛入左側車道，逕自外側車道違規左轉，
    正面撞擊在該路口執行指揮交通勤務之伊（下稱系爭事故）
    ，伊因此受有下背痛、左膝挫傷、右手臂挫傷、肌肉拉傷及
    睡眠障礙等傷害，並留有後遺症，被告乙○○應賠償伊所支
    出之醫藥費新臺幣（下同）34,330元外，並應賠償預估之醫
    療費300,000元，以及精神慰撫金1,000,000元，被告捷電公
    司並應負僱用人之連帶賠償責任。為此，依民法第184條第1
    項前段、第188條、第193條第1項及第195條第1項規定起訴
    ，並聲明：(一)被告應連帶給付1,334,300元，及自刑事附帶
    民事訴訟起訴狀繕本送達翌日即96年6月30日起至清償日止
    ，按年息5％計算之利息。(二)願供擔保，請准宣告假執行。
二、被告乙○○、捷電公司辯稱：系爭事故當時天雨視線不佳，
    乙○○看到原告，即緊急煞車，原告見狀也以雙手抵擋，系
    爭貨車應無直接接觸原告身體，更無正面撞擊，且原告當時
    意識清楚，尚可自行撥打手機連絡交通大隊，所受傷勢堪稱
    輕微，原告請求之醫療費用及預估費用與系爭事故之關聯性
    欠缺，1,000,000元精神慰撫金亦屬過高等語。並聲明：(一)
    原告之訴及假執行之聲請均駁回。(二)如受不利判決，願供擔
    保，請准宣告免為假執行。
三、本件不爭執之事實：
    被告乙○○於上開時地駕駛系爭貨車，適遇原告在臺北市○
    ○○路與忠孝西路路口執行指揮交通勤務，惟被告乙○○疏
    於注意，原告因而受有下背痛、左膝蓋挫傷、右手臂挫傷等
    傷害，被告乙○○犯業務過失傷害罪，經臺灣高等法院刑事
    庭判決有罪確定，有本院96年度交易字第337號及臺灣高等
    法院96年度交上易字第272號刑事判決可稽，且經本院依職
    權調卷查明。
四、本件之爭點及本院之判斷：
  (一)按因故意或過失，不法侵害他人之權利者，負損害賠償責任
    ；又汽車、機車或其他非依軌道行駛之動力車輛，在使用中
    加損害於他人者，駕駛人應賠償因此所生之損害，但於防止
    損害之發生，已盡相當之注意者，不在此限。民法第184條
    第1項前段及第191條之2分別定有明文。本件被告辯稱系爭
    事故當時之天雨視線不佳，乙○○之車速緩慢，已盡注意義
    務云云。惟查，被告乙○○為汽車駕駛人，有遵守道路交通
    安全規則第102條第1項第5款規定：「汽車行駛至交岔路口
    ，左轉彎時，應距交岔路口三十公尺前顯示方向燈或手勢，
    換入內側車道或左轉車道，行至交岔路口中心處左轉，並不
    得占用來車道搶先左轉。」之義務，被告乙○○駕駛系爭貨
    車自重慶北路北往南方向行駛，未換入內側車道即逕由外側
    車道左轉入忠孝西路，既有道路交通事故現場圖附於刑事卷
    可稽（見96年度調偵字第454號第6頁），且經刑事判決認定
    明確，被告乙○○違反注意義務，應可認定。雖被告又稱系
    爭貨車無直接接觸原告身體云云，然被告乙○○於警訊時之
    已供述：「有位員警在執勤，我馬上煞車向右閃躲但來不及
    ，我車的左前車頭碰撞該員警之的身體而肇事」等語（見上
    開偵查卷第8頁事故談話紀錄表），原告主張其因系爭貨車
    之碰撞而受傷等語，即堪採信。另參以系爭貨車左前車頭引
    擎蓋有擦撞痕之情（見上開偵查卷第7頁道路交通事故補充
    資料表），益見被告此項抗辯與事實不符而難以取。再者，
    原告因系爭事故送醫，診斷其受有下背痛、左膝蓋挫傷、右
    手臂挫傷等傷害，既有診斷證明書可稽（見本院96年度交附
    民字第161號卷 (下稱161號卷)第6頁）可稽，原告所受傷害
    與被告乙○○之行為有關，亦堪認定。是原告主張被告乙○
    ○應依上開規定負擔賠償責任，於法應認有據。
  (二)次按不法侵害他人之身體或健康者，對於被害人因此喪失或
    減少勞動能力或增加生活上之需要時，應負損害賠償責任。
    另不法侵害他人之身體、健康、名譽、自由、信用、隱私、
    貞操，或不法侵害其他人格法益而情節重大者，被害人雖非
    財產上之損害，亦得請求賠償相當之金額。再負損害賠償責
    任者，除法律另有規定或契約另有訂定外，應回復他方損害
    發生前之原狀。因回復原狀而應給付金錢者，自損害發生時
    起，加給利息。第1項情形，債權人得請求支付回復原狀所
    必要之費用，以代回復原狀，民法第193條第1項、第195條
    第1項前段及第213條復有明定。經查：
    1.醫藥費部分：
    (1)原告請求被告賠償其赴國立臺灣大學醫學院附設醫院（下
      稱臺大醫院）就醫之費用12,000元，被告則辯以原告於95
      年6月9日受傷傷勢輕微，卻提出96年4月20日診斷證明書
      ，原告就醫之必要性存疑等語。然臺大醫院業於97年2月4
      日以校附醫秘字第0970001708號函復本院（見本院卷第33
      頁），略以：「倘若睡眠障礙、易怒、下背與胸部等多處
      疼痛症狀，真如楊先生所述係在車禍後才發生，此可能與
      重大創傷後心理壓力有關，並以身體上之不適表現」，是
      原告所稱其因系爭事故而有進行外科、神經科、內科及復
      健科診治之需等語，尚非全然無憑。被告雖否認就醫必要
      性，就其反對之主張，卻未進一步舉證，參照最高法院18
      年上字第2855號及19年上字第2345號判例，自難認被告此
      項抗辯為可取。又全民健康保險法第82條規定保險對象因
      汽車交通事故，經本保險提供醫療給付者，本保險之保險
      人，得向強制汽車責任保險之保險人代位請求該項給付。
      是依全民健康保險提供醫療給付者，該項醫療費用請求權
      ，已法定移轉予中央健康保險局。如以健保身分就醫，依
      前開說明，由全民健康保險局所提供之醫療給付部分，自
      不得再向對造請求（最高法院93年度台上字第1159號判決
      意旨參照）。本件觀諸原告所提醫療費單據（見本院96年
      度交附民字第161號卷 (下稱161號卷)第7至18頁），原告
      係以健保身分就醫，故其所得請求者僅以自付之金額5,36
      0元為限。
    (2)原告另請求賠償22,330元，並提出收據為證（見161號卷
      第19至24頁），但所購買者，皆係肌樂、酸痛貼布、洪花
      油等成藥，屬一般家庭必備藥品，是否因系爭事故所受傷
      害而購買，尚難遽斷。況原告已赴臺大醫院進行復健，需
      要此等成藥之必要性，恐有欠缺。且請求賠償侵權行為所
      支出費用，應以必要費用為限（最高法院87年台上字第20
      58號判決參照），於未經專業醫師確定需要之情況下，自
      難認此項請求為有理由。
    (3)原告又主張其身體至痊癒為止，預估支出300,000元，被
      告應予賠償等語。然本院依原告聲請函請台大醫院醫師就
      原告有無繼續治療提供專業意見，台大醫院前開函文僅稱
      ：「由於復健可幫助紓解不適，若楊先生症狀持續存在，
      則建議繼續復健治療，頻率每週2-3次，持續時間3個月」
      （見本院卷第33頁），故原告之復健治療以每週3次，持
      續3個月為必要。依每次至台大醫院復健之自付額460元（
      見161卷第17頁）計算，復健所需費用為16,560元（3次×
      4週×3個月×460元），被告乙○○僅於此範圍負有賠償
      之責。
    2.精神慰撫金：
      原告主張其因被告乙○○之行為，受有精神上之損害，請
      求慰撫金1,000,000元。然被告已抗辯數額過高，且有關
      慰撫金即非財產上之損害賠償之量定標準，除應斟酌受僱
      人及僱用人之身分、資力狀況及被害人本身之經濟、社會
      、身分地位，並加害程度，及其他各種情形予以核定。經
      查，原告為臺北市政府警察局交通大隊中正第一分隊小隊
      長，年薪約1,000,000元（見本院卷第52頁反面），因被
      告乙○○執行年營收約20,000,000元捷電公司之職務而發
      生系爭事故，身體因此受傷，且精神略為受創，惟被告乙
      ○○為75年9月14日出生（見161號卷第29頁），於95年6
      月9日系爭事故發生時未滿20歲，甫取得駕駛執照，道路
      駕駛經驗有限，月收入僅27,000元而不豐厚（見本院第65
      頁反面），審酌上開被害人、受僱人、僱用人之身分、資
      力狀況，及加害情況等一切情形，認為原告請求之慰撫金
      數額，尚嫌過高，應以100,000元為適當。是原告超逾上
      開部分之請求，即有未當，應予駁回。
  (三)末按受僱人因執行職務，不法侵害他人之權利者，由僱用人
    與行為人連帶負損害賠償責任。民法第188條第1項前段復有
    明文。被告捷電公司為被告乙○○之雇用人，被告乙○○於
    執行職務中發生系爭事故，既為不爭之情，就原告所受損害
    121,920元（5,360元＋16,560元＋100,000元），即應負連
    帶賠償之責。
  (四)從而，原告依侵權行為法律關係請求被告連帶賠償121,920
    元，及自刑事附帶民事訴訟起訴狀繕本送達被告翌日即96年
    6月30日起至清償日止，按年息5％計算之利息，為有理由，
    應予准許；逾此部分之請求則無理由，應予駁回。
五、按所命給付未逾五十萬元，法院應依職權宣告假執行，民事
    訴訟法第389條第1項第5款定有明文。本件命被告給付金額
    未逾500,000元，爰依上開規定，依職權宣告假執行。至原
    告敗訴部分之其餘假執行之聲請，因訴之駁回而失所附麗，
    併予駁回。
六、本件事證已臻明確，兩造其餘攻擊與防禦方法均與判決結果
    不生影響不再一一論述，附此敘明。
七、訴訟費用負擔之依據：民事訴訟法第79條。
中    華    民    國    97    年    3     月    24    日
                  民事第六庭    法  官  許純芳
以上正本係照原本作成
如對本判決上訴，須於判決送達後20日內向本院提出上訴狀。
中    華    民    國    97    年    3     月    25    日
                                書記官  潘惠梅


司法院資訊處製作；財團法人民間司法改革基金會備份。
